【裁判字號】    95,台非,129
【裁判日期】    950622
【裁判案由】    違反公平交易法
【裁判全文】
最高法院刑事判決              九十五年度台非字第一二九號
    上   訴   人  最高法院檢察署檢察總長
    被        告  萬國國際開發股份有限公司
    兼上列代表人  乙○○
    被        告  甲○○
上列上訴人因被告等違反公平交易法案件，對於台灣高等法院中
華民國九十五年一月二十五日第二審確定判決（九十四年度上更
(一)字第七六○號，起訴案號：台灣台北地方法院檢察署八十六年
度偵字第一九七九三、二五二八七「原判決誤載為二五二八二」
號），認為違法，提起非常上訴，本院判決如下：
    主  文
原判決關於違背法令部分撤銷。
    理  由
非常上訴理由稱：「一、按判決不適用法則或適用不當者，為違
背法令，刑事訴訟法第三百七十八條定有明文。本件原判決理由
六、認定：(一)證據能力之說明：按被告以外之人於審判外之言詞
或書面陳述，除法律另有規定外，不得作為證據，刑事訴訟法第
一百五十九條第一項定有明文。查本件證人張朝森、洪慧雯、鄭
宜丰、王育慧等人於調查局及檢察官偵查中所為之證言，及證人
林金樹於偵查中之證言，均屬審判外之陳述，未經交互詰問，違
反直接審理之原則，另被告甲○○於公平交易委員會行政調查所
為之『參加人業績不好，公司會人為排線給他』，亦屬審判外之
陳述，且無相關之錄音、錄影以證明其制作相關陳述筆錄時具有
可信性之特別情況，被告甲○○亦否認其證據能力，本院認為均
無證據能力，首予敘明等語。二、惟查：(一)、刑事訴訟法第一百
五十九條第一項之規定，原則上雖不認其有許容性，不具證據能
力；但除具有必要性及信用性情況者外，如同法第一百五十九條
之一至一百五十九條之五及第二百零六條等情形，仍例外認有證
據能力。查證人張朝森、洪慧雯、鄭宜丰、王育慧等人於調查局
及檢察官偵查中所為之證言，及證人林金樹於偵查中之證言，雖
屬審判外之陳述，但依上述傳聞法則之例外規定，非無證據能力
。又上述證人張朝森等人均為修正刑事訴訟法施行前，依法定程
序進行之訴訟程序所為之證言，依刑事訴訟法施行法第七條之三
但書之規定，其效力不受影響。原審疏未注意刑事訴訟法第一百
五十九條第一項『除法律另有規定外』之上述例外規定，遽認證
人王育慧等人於調查局及檢察官偵查中所為之證言，均屬審判外
之陳述，未經交互詰問，違反直接審理之原則，均無證據能力，
顯有判決不適用法則之違法。(二)、被告甲○○並非被告以外之人
，顯非證人，原審亦適用刑事訴訟法第一百五十九條第一項之規
定，認其於公平交易委員會之供述，屬審判外之陳述，無證據能
力；又公平交易委員會對於違反本法規定，危害公共利益之情事
，依公平交易法第二十六條及第二十七條第一項之規定，得行使
調查權。被告甲○○於該會行政調查所為之陳述，原審既未認定
其自白非出於自由意志，則該會依法定程序取得之陳述，亦應非
無證據能力。原判決竟認無證據能力，亦有判決適用法則不當之
違法。三、案經確定，為統一法令之適用，爰依刑事訴訟法第四
百四十一條、第四百四十三條提起非常上訴，以資糾正」等語。
本院按判決不適用法則或適用不當者，為違背法令，刑事訴訟法
第三百七十八條定有明文。而證據法則雖屬程序法則，但確定裁
判倘違背證據法則，關乎被告犯罪事實之有無及認定之當否，直
接影響該確定裁判之法令適用，自非僅屬訴訟程序違背法令，而
屬判決違背法令。又被告以外之人於審判外之言詞或書面陳述，
除法律有規定者外，不得作為證據，固為民國九十二年二月六日
修正公布，同年九月一日施行之刑事訴訟法第一百五十九條第一
項所明定。然依該法施行法第七條之三但書規定，其施行前繫屬
法院之案件，已依法定程序所進行之訴訟程序，其效力不受影響
。本件被告萬國國際開發股份有限公司（下稱萬國公司）、乙○
○、甲○○等三人被訴違反公平交易法第二十三條規定，經檢察
官分別依修正前同法第三十五條、第三十八條之罪嫌提起公訴，
其所憑證人張朝森、洪慧雯、鄭宜丰、王育慧於法務部調查局台
北市調查處調查、檢察官偵查中及證人林金樹於偵查中之供證，
雖屬審判外之陳述，然各該陳述均係在該次刑事訴訟法修正施行
前之八十六、八十七年間所為，且各該陳述筆錄於八十九年七月
六日第一審言詞辯論終結前，已顯出於審判庭，依修正前之刑事
訴訟法規定踐行調查證據程序，則上開供述證據依前述刑事訴訟
法施行法第七條之三但書規定，其已依法定程序進行之訴訟程序
，既不受影響，原具有證據能力。同理，被告甲○○就其他共同
被告而言，固具證人適格，渠於公平交易委員會依公平交易法第
二十六、二十七條規定，於八十六年間為行政調查時所為陳述，
對其他共同被告而言，雖屬被告以外之人於審判外陳述，依上開
說明，亦應認其同具證據能力。原確定判決認上開證人於前揭修
正刑事訴訟法施行前，已經合法調查之供述證據，屬審判外陳述
，俱無證據能力，而予排除，因將第一審皆論處被告等三人罪刑
之判決撤銷，改判均諭知被告等三人無罪，自屬採證違背證據法
則，依上揭說明，顯有適用法則不當之判決違法。案經確定，非
常上訴意旨執以指摘，洵有理由，然原判決尚非不利於被告等，
應僅由本院將原判決關於違背法令部分撤銷，以資糾正。
據上論結，應依刑事訴訟法第四百四十七條第一項第一款前段，
判決如主文。
中    華    民    國  九十五  年    六    月  二十二  日
                      最高法院刑事第八庭
                          審判長法官  張  淳  淙
                                法官  張  春  福
                                法官  呂  丹  玉
                                法官  洪  昌  宏
                                法官  蔡  彩  貞
      本件正本證明與原本無異
                                      書  記  官
中    華    民    國  九十五  年    六    月  二十九  日
                                                      Ｌ


司法院資訊處製作；財團法人民間司法改革基金會備份。
